臺灣高等法院臺中分院刑事判決　　　　　　　　　九十三年度上訴字第一四一四號
　　上　訴　人　臺灣彰化地方法院檢察署檢察官
　　被　　　告　甲　○
右上訴人因被告故買贓物案件，不服臺灣彰化地方法院九十三年度訴字第四四一號中
華民國九十三年七月十五日第一審判決（起訴案號：臺灣彰化地方法院檢察署九十三
年度偵字第一二七三號），提起上訴，本院判決如左：
    主      文
上訴駁回。
    理      由
一、本案經本院審理結果，認第一審判決以不能證明被告犯罪，而為被告無罪之諭知
    ，並無不當，應予維持，證據及理由除補充部分外，並引用第一審判決書記載之
    理由及證據（如附件）。
二、檢察官上訴意旨略以：(1)被告甲○平日即以撿拾廢棄物及回收舊貨為業，對其所
    故買之物，更應負高於一般人之查證義務，被告向素未謀面之慣竊許俊祥購買非
    日常生活之物即炮籠時，既然不知所故買之物之用途為何，是否為日常生活之物
    ，理應詳加查證，豈有未經查證即予故買之理，然其竟未加查證，益證被告至少
    具有故買贓物之不確定故意。(2)被告於故買該炮籠時，雖有證人施彥丞目擊經過
    ，然證人所見聞者，僅為交易之過程，尚難僅以被告交易時，有第三人在場見聞
    ，遽認被告無刻意隱避之情；況施彥丞見聞被告與許俊祥交易該炮籠後，立即心
    生疑竇，並前往原所有人田安宮詢問，殊難想像被告竟對該炮籠之來源毫無懷疑
    ，難認原審對被告之判決為妥適等語。
三、按刑事訴訟法第一百六十一條已於九十一年二月八日修正公布，其第一項規定：
    檢察官就被告犯罪事實，應負舉證責任，並指出證明之方法。因此，檢察官對於
    起訴之犯罪事實，應負提出證據及說服之實質舉證責任。倘其所提出之證據，不
    足為被告有罪之積極證明，或其指出證明之方法，無從說服法院以形成被告有罪
    之心證，基於無罪推定之原則，自應為被告無罪判決之諭知，最高法院亦著有九
    十二年度臺上字第一二八號判例可資參照。訊據被告甲○仍堅決否認有何故買贓
    物之認識。經查：原審對於卷內訴訟資料已逐一剖析，參互審酌，仍無從獲得被
    告對其所購得之物有贓物認識之有罪心證，且證人丙○○亦證稱該炮籠係九十一
    年四月間訂製，九十三年年初失竊等語，足證該炮籠已擺置戶外使用近兩年，另
    從卷附贓物相片觀之（見偵卷第二六頁），被告所購得之白鐵製炮籠，外表已有
    多處銹蝕、斑駁及凹陷之窟窿，顯屬舊貨，自足以令人誤信其為欲資源回收之物
    ，是被告所辯堪以採信；況被告居住處與該炮籠之所有人田安宮並非在同一村里
    ，有其年籍資料在卷可查，亦無證據足資證明被告為田安宮之信徒而有查知該炮
    籠為田安宮所失竊之物之可能，自不能僅憑證人即當地田安宮之信徒施彥丞見聞
    被告與許俊祥交易該炮籠後，有心生疑竇而前往原所有人田安宮詢問之舉，遽以
    推認被告對該炮籠有何確定或不確定故意之贓物認識。此外，復查無其他積極證
    據足資證明被告有何上訴人所指之故買贓物犯行，自屬不能證明被告犯罪，原審
    因而為被告無罪之諭知，並無不當。檢察官上訴意旨所述各情，均無法證明被告
    確有故買贓物之行為，其上訴為無理由，應予駁回。
四、據上論斷，應依刑事訴訟法第三百七十三條、第三百六十八條，判決如主文。
本案經檢察官乙○○到庭執行職務。
中      華      民      國      九十三     年     十      月    十九    日
                                臺灣高等法院臺中分院刑事第九庭
                審判長法　官　張　國　忠
                                            法  官  趙  春  碧
                                            法　官  康　應　龍
右正本證明與原本無異。
不得上訴。
                                            書記官  林  玉  惠
中      華      民      國      九十三     年     十      月    二十    日
                                                                        Ｉ
臺灣彰化地方法院刑事判決                          九十三年度訴字第四四一號
    公  訴  人  臺灣彰化地方法院檢察署檢察官
    被      告  甲○    男  五十九歲（民國○○○年○月○日生）
                        住彰化縣鹿港鎮溝墘里棋盤巷三九號
                        身分證統一編號：Ｎ一六一三九三號
右列被告因贓物案件，經檢察官提起公訴（九十三年度偵字第一二七三號），本院判
決如左：
    主      文
甲○無罪。
    理      由
一、公訴意旨略以：被告甲○明知被告許俊祥（已先行審結）所持有之白鐵製鞭炮籠
    係來源不明之贓物（該炮籠係鹿港鎮田安宮於九十一年四月間以新台幣《下同》
    三千元所訂製，於九十三年初為不詳人士竊取），竟於九十三年二月一日上午某
    時，在彰化縣鹿港鎮某處，以七百元代價向許俊祥收購之，嗣為村民施彥丞查覺
    ，經其通知田安宮管理人員報警處理而查獲上情，因認被告甲○涉犯刑法第三百
    四十九條第二項之故買贓物罪嫌等語。
二、按被告未經審判有罪確定前，推定其為無罪；又犯罪事實應依證據認定之，無證
    據不得認定犯罪事實；且不能證明被告犯罪或其行為不罰者，應諭知無罪之判決
    ，刑事訴訟法第一百五十四條、第三百零一條第一項分別定有明文。本件公訴人
    認被告甲○涉有右述犯嫌，係衡酌該白鐵製鞭炮籠有特殊用途，顯非一般資源回
    收物，惟被告甲○竟以低價向陌生人購入，此與事理有違，且被告許俊祥自稱其
    向他人購入該炮籠時即曾懷疑是贓物，則被告甲○於購買時亦當會產生相同之懷
    疑等語，為其主要論據。訊據被告甲○雖坦承向被告許俊祥購入白鐵炮籠，惟堅
    決否認有贓物之認識，辯稱：伊不知道該白鐵製籠子係供寺廟放鞭炮使用，以為
    是用以置放於水溝內攔阻垃圾之工具，且被告許俊祥未告知炮籠之來源，二人並
    不相識，無從得悉為贓物等語。經查：被告甲○以每公斤三十三元之價格，向被
    告許俊祥購入白鐵炮籠，炮籠重約二十多公斤，價值約六、七百元等情，業據被
    告甲○於偵訊時供述在卷，且與被告許俊祥於偵、審時所述相符，並與目擊證人
    施彥丞於偵訊時證述其所見二人交易過程互核一致，堪認屬實。證人丙○○（即
    田安宮負責人）證稱該炮籠係於九十一年四月間以二、三千元訂製，平時放在香
    爐邊等語，另於警詢時證稱該炮籠係在警方查獲當日所失竊等語，足信該炮籠確
    為他人犯罪所得之贓物無訛。惟該炮籠雖為田安宮為放鞭炮之目的而特別訂製，
    然觀諸其外觀為一百一十公分×四十五公分×五十公分之方型籠子（參見贓物認
    領保管單及照片），並非日常生活常見之物，故一般人未必知悉具有特殊用途，
    且被告甲○稱其購入後，將以每公斤三十五元轉賣予資源回收廠等語，應認所賺
    取之價差尚稱合理，非有暴利可圖，兼衡以二人均稱互不認識，被告甲○自稱回
    收資源廢棄物已有二十多年，當天係騎載貨腳踏車沿街行駛時遭被告許俊祥攔停
    ，交易地點在道路旁邊，且有證人施彥丞在旁全程目擊等經過，與正常收購舊貨
    之方式相同，無刻意隱避之情，似難認被告甲○主觀上對炮籠來源有何懷疑。雖
    被告許俊祥自稱向他人購買炮籠時曾懷疑為贓物，惟被告許俊祥本身有多次竊盜
    前科，推斷其交往對象及生活背景，對於該贓物來源或已有相當程度之認識，而
    被告甲○並無任何犯罪紀錄，平日係以撿拾廢棄物及回收舊貨為業，似難僅以被
    告許俊祥自稱有贓物認識，即可遽斷被告甲○亦應有相同之主觀犯意。此外，復
    無其他積極證據，足認被告甲○確有公訴人所指之犯行，不能證明被告甲○有故
    買贓物之情節，爰依法諭知無罪之判決。
據上論斷，應依刑事訴訟法第三百零一條第一項，判決如主文。
本案經檢察官吳怡盈到庭執行職務。
中      華      民      國      九十三      年      七    月    十五    日
                                臺灣彰化地方法院刑事第三庭
                                    審判長法官   余  仕  明
                                    法      官   簡  婉  倫
                                    法      官   黃  玉  齡
右正本證明與原本無異。
如不服本判決，應於判決送達後十日內，向本院提出上訴狀（須附繕本），上訴於台
灣高等法院台中分院。
告訴人或被害人對於判決如有不服具備理由請求檢察官上訴者，其上訴期間之計算係
以檢察官收受判決正本之日為準。
                                    法院書記官   許  騰  云
中      華      民      國      九十三      年      七    月    十五    日
